【裁判字號】    98,財管,38
【裁判日期】    980618
【裁判案由】    指定遺產管理人
【裁判全文】
臺灣高雄地方法院民事裁定              98年度財管字第38號
聲  請  人  乙○○
上聲請人聲請對被繼承人甲○○指定遺產管理人事件，本院裁定
如下：
    主  文
選任周秋菊為被繼承人甲○○（男，民國三十二年九月二十三日
生，身分證統一編號：Ｚ000000000號）之遺產管理人
。
程序費用新臺幣壹仟元由被繼承人甲○○之遺產負擔。
    理  由
一、按「繼承開始時，繼承人之有無不明者，由親屬會議於一個
    月內選定遺產管理人，並將繼承開始及選定遺產管理人之事
    由，向法院報明。」、「無親屬會議或親屬會議未於前條所
    定期限內選定遺產管理人者，利害關係人或檢察官，得聲請
    法院選任遺產管理人，並由法院依前項規定為公示催告。」
    、又「先順序繼承人均拋棄其繼承權時，由次順序之繼承人
    繼承，其次順序之繼承人有無不明或第四順序之繼承人均拋
    棄其繼承權者，準用關於無人承認繼承之規定。」，民法第
    1177條、第1178條第2 項、第1176條第6 項分別定有明文。
二、聲請意旨略以：被繼承人甲○○（男，民國○○年○ 月○○日生
    ，身分證統一編號：Ｚ000000000號，生前最後住所：高雄市
    三民區○○○路173 號5 樓之1） 業於96年1 月4 日死亡，
    惟聲請人於75年間，向被繼承人甲○○借款新臺幣250 萬元
    ，並提供坐落臺北縣中和市○○○段頂南勢角小段159 之5
    、159 之9 、159 之10、159 之11、160 之9 、160 之12、
    160 之13、160 之24、160 之25地號土地設定抵押權予被繼
    承人，上開借款已全部清償，而未辦理塗銷抵押權登記，經
    臺灣板橋地方法院97年度訴字第2767號民事判決確定應將上
    開土地之抵押權登記塗銷，而其繼承人均已拋棄繼承權，且
    其親屬會議未於1 個月內選定遺產管理人，為確保聲請人之
    權利，爰依法聲請指定地政士周秋菊為被繼承人甲○○之遺
    產管理人等語。
三、經查：
  (一)聲請人主張之前揭事實，業據其提出臺灣板橋地方法院97年
    度訴字第2767號民事判決暨確定證明書、繼承系統表、戶籍
    謄本、本院96年3 月12日96年度繼字第419 號通知、本院96
    年4 月2 日96年度繼字第730 號通知、臺北縣地政士開業執
    照、財政部高雄市國稅局94年度及95年度綜合所得稅各類所
    得資料清單、全國贈與資料清單、財產歸屬資料清單等件為
    證，並經本院依職權調取本院96年度繼字第419 號、本院96
    年度繼字第730 號拋棄繼承權卷宗核閱屬實，堪信為真實。
    而聲請人為被繼承人之債權人，自應屬利害關係人無訛。又
    被繼承人甲○○之繼承人均已依法拋棄繼承，復查無其他合
    法繼承人存在，揆諸前揭規定，被繼承人甲○○之遺產自應
    準用關於無人承認繼承之規定，參以其親屬會議並未於死亡
    發生之日起1 個月內為其選定遺產管理人並呈報本院，是聲
    請人以利害關係人之地位，向本院聲請選任被繼承人甲○○
    之遺產管理人，自屬有據。
  (二)本院審酌：被繼承人甲○○前揭現存之合法繼承人既均已依
    法拋棄繼承，本無義務就其遺產再為管理，且由渠等既已行
    使法律所賦予之拋棄繼承權，可知顯已不願再與被繼承人甲
    ○○之遺產有何糾葛；況選任遺產管理人，旨在維護公益及
    被繼承人債權人之利益，而非以遺產管理人管理遺產是否有
    實質利益為考量，且選任遺產管理人除慮及管理遺產之公平
    性外，亦須考慮其適切性。本件聲請人聲請選任具有地政士
    資格之周秋菊（女，50年12月23日生，身分證統一編號：Ｚ0
    00000000號）擔任被繼承人甲○○之遺產管理人，並提出開
    業執照影本為憑，本院審酌其具有法律知識背景及地政士實
    務經歷，應可秉持專業擔當此具公益性質之遺產管理人任務
    ，並參酌遺產管理人之職務，依民法第1179條規定，程序相
    當複雜，任務頗為繁重，而周秋菊已出具同意書同意擔任被
    繼承人甲○○之遺產管理人，爰選任周秋菊地政士為被繼承
    人甲○○之遺產管理人。另因本件被繼承人之全部繼承人均
    拋棄繼承，而「準用」無人承認繼承之規定，與繼承人有無
    不明之情形尚屬有間，是民法第1178條第1 項關於承認繼承
    之公示催告，即無準用之餘，附此敘明。
四、依非訟事件法第157 條、第24條第1 項，裁定如主文。
中    華    民    國    98    年    6    月     18    日
                  家事法庭  司法事務官  林于莙
上為正本係照原本作成。
如對本裁定抗告，須於裁定送達後10日之不變期間內，向本院提
出抗告狀，並繳納抗告費新臺幣1,000 元。
中    華    民    國    98    年    6     月    18    日
                            書  記  官  李冠毅


司法院資訊處製作；財團法人民間司法改革基金會備份。
